【裁判字號】    99,監宣,262
【裁判日期】    991231
【裁判案由】    監護宣告
【裁判全文】
臺灣臺南地方法院民事裁定             99年度監宣字第262號
聲  請  人  顏德上
關  係  人  顏宇正
上列聲請人聲請對郭雪珠為監護宣告事件，本院裁定如下：
    主    文
宣告郭雪珠（女，民國○○年○○月○○日生，身分證統一編號：Ｚ000
000000號，住臺南市○○區○○路4段320巷15弄175號）為受監
護宣告之人。
選定聲請人顏德上（民國○○年○月○日生，身分證統一編號：Ｚ000
000000號，住臺南市○○區○○路4段320巷15弄175號）為受監
護宣告之人郭雪珠之監護人。
指定顏宇正（民國○○年○月○○日生，身分證統一編號：Ｚ00000000
0號，住臺南市○○區○○路4段320巷15弄175號）為會同開具財
產清冊之人。
聲請程序費用由受監護宣告之人郭雪珠負擔。
    理    由
一、按對於因精神障礙或其他心智缺陷，致不能為意思表示或受
    意思表示，或不能辨識其意思表示之效果者，法院得因本人
    、配偶、四親等內之親屬、最近一年有同居事實之其他親屬
    、檢察官、主管機關或社會福利機構之聲請，為監護之宣告
    ，民法第14條第1項定有明文。次按受監護宣告之人應置監
    護人。法院為監護之宣告時，應依職權就配偶、四親等內之
    親屬、最近一年有同居事實之其他親屬、主管機關、社會福
    利機構或其他適當之人選定一人或數人為監護人，並同時指
    定會同開具財產清冊之人，民法第1110條、第1111條第1項
    亦定有明文。
二、本件聲請意旨略以：聲請人為郭雪珠（女，民國○○年○○月○○
    日生，身分證統一編號：Ｚ000000000號，住臺南市○○區○
    ○路4段320巷15弄175號）之夫，郭雪珠於99年4月23日因車
    禍頭部外傷併腦出血，已不能為意思表示或受意思表示，或
    不能辨識其意思表示之效果，且郭雪珠自受傷後，均係由聲
    請人照顧，聲請人為請領保險給付，爰聲請對郭雪珠為監護
    宣告，並選定聲請人為郭雪珠之監護人，及指定郭雪珠養子
    顏宇正為會同開具財產清冊之人等語。
三、經查：
  (一)聲請人係郭雪珠之夫，有戶籍謄本1件為證，揆諸上開規定
    ，本件聲請人聲請對賴櫻梅為監護之宣告，自屬有據。
  (二)又聲請人主張郭雪珠因車禍，致頭部外傷併腦出血，已不能
    為意思表示或受意思表示，或不能辨識其意思表示之效果之
    事實，業據聲請人提出郭雪珠之能力概述表、臺灣基督長老
    教會新樓醫院醫療財團法人診斷證明書、身心障礙手冊各1
    件為證，且本院於99年12月31日在鑑定人財團法人臺灣省私
    立台南仁愛之家附設精神療養院醫師施仁雄面前訊問郭雪珠
    ，郭雪珠對問話無法回答，氣切、插鼻胃管，又鑑定醫師對
    郭雪珠為精神鑑定結果認：「一般醫學檢查：個案意識呈呆
    僵狀態，對問話無法回答，必須靠他人協助下可進食、以鼻
    胃管幫忙進食，四肢變形無力，無法自我行動，大小便及個
    人衛生須他人完全協助。精神檢查方面：個案的注意力、判
    斷能力、對人、時、地的定向感、記憶能力、計算能力及抽
    象思考能力均有明顯缺失。並有因心智缺陷，致不能為意思
    表示或受意思表示，亦不能辨識其意思表示之效果者。鑑定
    判定：基於受鑑定人有腦病變致不能為意思表示或受意思表
    示，不能辨識其意思表示之效果，且接受治療後回復可能性
    甚低，因而不能管理自己財產，可為監護宣告。」等語，有
    本院99年12月31日監護宣告訊問筆錄1件在卷可憑，是聲請
    人聲請對郭雪珠為監護宣告為有理由，應予准許。
四、次查，受監護宣告人郭雪珠之姊郭雪娥、妹郭雪卿、弟郭欣
    霖、母郭文變、養子顏宇正均同意由聲請人擔任郭雪珠之監
    護人、由顏宇正擔任會同開具財產清冊之人等情，業經聲請
    人陳明在卷可按，並有戶口登記簿謄本、親屬團體會議紀錄
    1件附卷可憑，堪予認定。本院審酌聲請人係受監護宣告人
    郭雪珠之夫，與郭雪珠關係最為親近，且郭雪珠與聲請人同
    住，由聲請人負責照顧，聲請人有意願擔任郭雪珠之監護人
    ，其他親屬亦均同意由聲請人擔任郭雪珠之監護人，因認由
    聲請人擔任郭雪珠之監護人，最能符合郭雪珠之最佳利益，
    為此爰選定聲請人為受監護宣告人郭雪珠之監護人；又顏宇
    正係受監護宣告人郭雪珠之養子，衡情顏宇正應會本於受監
    護宣告之人郭雪珠之最佳利益，與監護人共同開具財產清冊
    ，且顏宇正亦願意擔任會同開具財產清冊之人，是爰指定顏
    宇正為會同開具財產清冊之人，以利監護事宜之執行。
五、依民事訴訟法第608條第1項，裁定如主文。
中    華    民    國    99    年    12    月    31    日
                   家事法庭   法  官  郭貞秀
以上正本係照原本作成。
如不服本裁定關於選定監護人及指定會同開具財產清冊之人等部
分，應於送達後10日內向本院提出抗告狀，並繳納抗告費新臺幣
1,000元；其餘關於宣告監護之部分，不得抗告。
中    華    民    國    99    年    12    月    31    日
                              書記官  鄭隆慶

司法院資訊處製作；財團法人民間司法改革基金會備份。
